臺灣高等法院刑事判決
109年度上易字第1729號
上  訴  人  臺灣新竹地方檢察署檢察官
被      告  李琇妤




上列上訴人因被告違反毒品危害防制條例案件，不服臺灣新竹地
方法院109年度易字第257號，中華民國109年7月31日協商判決（
起訴案號：臺灣新竹地方檢察署108年度毒偵字第2207號），提
起上訴，本院判決如下：
    主  文
原判決撤銷，發回臺灣新竹地方法院。 
    理  由
一、按依協商程序所為之科刑判決，不得上訴。但有刑事訴訟法
    第455條之4第1項第1款（撤銷協商合意或撤回協商聲請者）
    、第2款（被告協商之意思非出於自由意志者）、第4款（被
    告所犯之罪非同法第455條之2第1項所定得以聲請協商判決
    者）、第6款（被告有其他較重之裁判上一罪之犯罪事實者
    ）、第7款（法院認應諭知免刑或免訴、不受理者）所定情
    形之一，或協商判決違反同法第455條之4第2項（法院應於
    協商合意範圍內為判決，所科之刑以宣告緩刑、2年以下有
    期徒刑、拘役或罰金為限）之規定者，不在此限。對於協商
    判決之上訴，第二審法院之調查以上訴理由所指摘之事項為
    限。第二審法院認為上訴有理由者，應將原審判決撤銷，將
    案件發回第一審法院依判決前之程序更為審判。刑事訴訟法
    第455條之10定有明文。
二、被告甲○○於民國108年11月20日上午7時30分許，在其位於新
    竹市○○路0段000號2樓○0居所內，以玻璃球燒烤方式，施用
    第二級毒品甲基安非他命1次犯行，經檢察官提起公訴，被
    告就被訴事實為有罪陳述，並請求認罪協商，原審法院同意
    後，由檢察官與被告、公設辯護人進行協商，經當事人雙方
    合意且被告認罪後，由檢察官聲請原審改依協商程序而為判
    決，原審遂依兩造協商合意內容，於109 年7 月31日以協商
    判決判處有期徒刑7 月，此有相關證卷資料可參。
三、惟查：
㈠、毒品危害防制條例第20條第3 項於109 年1 月15日修正公布
    ，並新增第35條之1 ，並自109 年7 月15日施行。修正後毒
    品危害防制條例第20條規定：「（第1 項未修正）犯第10條
    之罪者，檢察官應聲請法院裁定，或少年法院（地方法院少
    年法庭）應先裁定，令被告或少年入勒戒處所觀察、勒戒，
    其期間不得逾2 月。（第2 項未修正）觀察、勒戒後，檢察
    官或少年法院（地方法院少年法庭）依據勒戒處所之陳報，
    認受觀察、勒戒人無繼續施用毒品傾向者，應即釋放，並為
    不起訴之處分或不付審理之裁定；認受觀察、勒戒人有繼續
    施用毒品傾向者，檢察官應聲請法院裁定或由少年法院（地
    方法院少年法庭）裁定令入戒治處所強制戒治，其期間為6
    個月以上，至無繼續強制戒治之必要為止。但最長不得逾1
    年。（第3 項修正為）依前項規定為觀察、勒戒或強制戒治
    執行完畢釋放後，3 年後再犯第10條之罪者，適用前2 項之
    規定。」修正後同條例第35條之1 第2 款規定：「本條例中
    華民國108 年12月17日修正之條文施行前犯第10條之罪之案
    件，於修正施行後，依下列規定處理：…二審判中之案件，
    由法院或少年法院（地方法院少年法庭）依修正後規定處理
    ；依修正後規定應為不起訴處分或不付審理之裁定者，法院
    或少年法院（地方法院少年法庭）應為免刑之判決或不付審
    理之裁定。」是依修正後上開規定，觀察、勒戒或強制戒治
    執行完畢釋放後，3 年後再犯施用第一、二級毒品罪者，應
    適用觀察、勒戒及強制戒治之規定；就修正施行前犯施用第
    一、二級毒品罪之審判中案件，於修正施行後，法院應依修
    正後之規定處理；倘係3 年後再犯之案件，法院應依職權為
    觀察、勒戒或強制戒治之裁定，並於觀察、勒戒或強制戒治
    執行完畢後為免刑之判決。又修正後毒品危害防制條例第23
    條第2 項，既僅規定：「觀察、勒戒或強制戒治執行完畢釋
    放後，3 年內再犯第10條之罪者，檢察官或少年法院（地方
    法院少年法庭）應依法追訴或裁定交付審理。」則其再犯（
    含3 犯以上）如距最近1 次犯該罪經觀察、勒戒或強制戒治
    執行完畢釋放後，已逾3 年，即應再令觀察、勒戒，不因其
    間是否另犯該罪經起訴、判刑或執行而受影響。
㈡、被告前於94年間因施用毒品，經法院裁定送觀察、勒戒，因
    無繼續施用毒品傾向，於94年8 月25日執行完畢釋放，並經
    臺灣新竹地方檢察署檢察官以94年度毒偵緝字第66號為不起
    訴處分確定，有本院被告前案紀錄表在卷可稽。基此，本件
    被告於108年11月20日上午7時30分許，施用第二級毒品，距
    離其最近1 次觀察勒戒執行完畢釋放後已逾3 年，揆諸上開
    說明，應由法院依職權裁定送觀察、勒戒，並於觀察、勒戒
    或強制戒治執行完畢後為免刑判決，本件既有刑事訴訟法第
    455 條之4 第1 項第7 款所定「應諭知免刑」情形，即不得
    為協商判決，原審逕予協商判決，自有未當。從而，檢察官
    執此上訴，指摘原判決不當，為有理由，應由本院將原判決
    撤銷，並發回原審法院審理，且不經言詞辯論為之。
據上論結，應依刑事訴訟法第455 條之10第1 項但書、第3 項、
第455 條之11第1 項、第372 條，判決如主文。
本案經檢察官蔡宜臻提起公訴，檢察官林鳳師提起上訴。 
中　　華　　民　　國　　109 　年　　10　　月　　14　　日
　　　　　　      刑事第七庭  審判長法　官  孫惠琳
　　　　　　　　　　　　　　　　　  法　官  王惟琪
　　　　　　　　　　　　　　　　　  法　官  連雅婷
以上正本證明與原本無異。
不得上訴。
                                    書記官  潘文賢
中　　華　　民　　國　　109 　年　　10　　月　　15　　日
附錄本案論罪科刑法條全文：
毒品危害防制條例第10條
施用第一級毒品者，處6月以上5年以下有期徒刑。
施用第二級毒品者，處3年以下有期徒刑。